臺灣高雄地方法院民事裁定
110年度抗字第193號
抗  告  人  都會生活開發股份有限公司

法定代理人  蘇聖峯  
代  理  人  李玲玲律師
複  代理人  林若馨律師
相  對  人  宋宸鏞  

代  理  人  陳威駿律師
上列當事人間因聲請選派檢查人事件，抗告人對於民國110年11
月15日本院110 年度司字第14號裁定提起抗告，本院裁定如下：
  主  文
抗告駁回。
抗告費用由抗告人負擔。
  理  由
一、抗告意旨略以：相對人將其對抗告人所具之股票設質於他人
    ，事實上已非實質股東，又本院於民國110年11月15日所為1
    10年度司字第14號裁定（下稱原裁定）准許檢查人檢查之業
    務帳目及財產情形，均未限定合理必要範圍，縱可選任檢查
    人，其檢查項目應限於相對人聲請理由所提處分與信託資產
    、報廢營業與生財器具、疑似掏空資產等項，始屬必要，並
    聲明：原裁定廢棄。
二、相對人則以：我國法並未限制出質人基於股東資格得予行使
    之權利，縱相對人將股票設質他人，並不影響其得聲請法院
    選派檢查人之權利，而公司法第245條第1項本將「公司業務
    帳目、財產情形」與「特定事項、特定交易文件及紀錄」並
    列，原裁定亦將檢查項目限於抗告人108年7月2日至同年12
    月31日之業務帳目及財產情形，堪認均屬必要範圍，並聲明
    ：抗告駁回。
三、得心證之理由：　　
　㈠按繼續六個月以上，持有已發行股份總數1％之股東，得檢附
    理由、事證及說明其必要性，聲請法院選派檢查人，於必要
    範圍內，檢查公司業務帳目、財產情形、特定事項、特定交
    易文件及紀錄。公司法第245條第1項定有明文。是具備法定
    要件之少數股東得依該條項規定聲請選派檢查人之目的，係
    為強化股東保護機制及提高其蒐集不法證據與關係人交易利
    益輸送之能力，藉由與董監事無關之檢查人，於必要範圍內
    ，檢查公司業務帳目、財產情形、特定事項、特定交易文件
    及紀錄，補強監察人監督之不足，保障股東之權益。是以，
    倘具備前開法條所定要件，股東聲請法院選派檢查人，公司
    即有接受檢查之義務，法院自應准許之。
　㈡抗告人於110年4月22日經查詢已經發行股份總數為3,957萬4,
    248股，有經濟部商業司商工登記公示資料查詢服務結果在
    卷可查（見原審卷一第19頁），而聲請人於107年7月27日登
    記持有其中1,869萬6,453股，亦有相對人股東名簿在卷可查
    （見原審卷一第23頁），顯見相對人持有抗告人已發行股份
    總數達1％以上。再觀相對人是於110年4月23日向本院聲請選
    派抗告人之檢查人，有收狀日期條戳為憑（見原審卷一第9
    頁），是自聲請人107年7月27日取得股份之時起，計至110
    年4月23日聲請時止，相對人持股已逾6個月，堪認已符合公
    司法第245條第1項規定選派檢查人之聲請要件。再股東縱將
    其所有之股票設定權利質權，質權人僅能支配股票之交換價
    值，而非受讓股東身分，出質人之股東地位既未因此喪失，
    自無禁止出質人基於股東身分可行使之權利，縱相對人將其
    對抗告人所具之股票出質，若於聲請時所具之股份數及持有
    時間，已符合公司法第245條第1項之要件，仍可聲請選派檢
    查人，另予敘明。
　㈢另按訴訟標的之一部或訴訟費用，裁判有脫漏者，法院應依
    聲請或依職權以判決補充之；當事人就脫漏部分聲明不服者
    ，以聲請補充判決論，民事訴訟法第233條第1、2項定有明
    文。次按民事訴訟法第233條第2項後段之聲明不服，既視為
    補充判決之聲請，應由為判決之原法院就其聲請為裁判。上
    級法院不得以下級法院裁判之脫漏部分，既經當事人聲明不
    服，逕行自為裁判，以免剝奪當事人審級之利益（最高法院
    86年度台上字第1569號裁判意旨參照）。是當事人對於法院
    未經裁判之事項，除得依法聲請補充判決外，不得提起上訴
    （最高法院93年度台上字第2302號裁定意旨參照）。又前開
    民事訴訟法第233條第1、2項補充判決之規定，為裁定、非
    訟事件所準用，亦經民事訴訟法第239條、非訟事件法第36
    條第3項規定明確。
　㈣至本件聲請時，聲請人似為宋宸鏞及第三人中信大業股份有
    限公司（下稱中信公司，見原審卷一第9頁），然原裁定僅
    就宋宸鏞（即相對人）是否得行使公司法第245條第1項之權
    利為審酌（見本院卷第17頁），考量相對人持股情事，亦已
    符合公司法第245條聲請選派檢查人之要件，中信公司部分
    既非原裁定審認之範圍，原審漏未裁定部分，抗告人尚不得
    就未經裁判之脫漏部分提起抗告，本院亦不得就此脫漏部分
    逕為裁判，另予敘明。
　㈤復按股份有限公司之少數股東，依公司法第245條第1項之規
    定，聲請法院選派之檢查人，該條項既僅就檢查人執行職務
    之項目，設其抽象之規範，規定為「公司業務帳目及財產情
    形」，而與同法第146條第2項、第184條第2項、第285條及
    第352條第2項所定之檢查人，各就其執行職務之性質，作較
    具體而明確之內容規定，未盡相同，故應依其文義及論理之
    解釋，分別就個案事實與選任權限之不同，以在客觀上，認
    為合理而有必要之範圍內，均得由檢查人就公司業務帳目及
    財產情形執行檢查，並請求交付相關簿冊，而非侷限於某特
    定年度之範圍，使檢查人依實際檢查情形之必要性，本諸專
    業之確信，在法院之監督下，自行裁量為之，俾此一法定、
    任意而臨時之監督機關，發揮其應有之功能，以補充監察人
    監督之不足（最高法院102年度台上字第1087號判決意旨參
    照）。
　㈥相對人主張：抗告人經聯上集團經營團隊於108年7月1日接手
    後，其綜合損益遽增近300％，且就抗告人台鋁分公司、臺北
    分公司於108年度有報廢殘存價值超過75％、90％之營業、生
    財器具情事，另抗告人高雄分公司亦將實際價值高於10元之
    物件，均以10元出售，比對工作底稿，會計項目記載顯不合
    常理等情，實已提出抗告人107、108年度財務報表暨會計師
    查核報告、108年度財務報表暨會計師查核報告之工作底稿
    資料為證（見原審卷一第29頁至第417頁），是比對抗告人1
    07年度之損益總額僅為「負1億3,962萬0,499元」、108年度
    之之損益總額則為「負4億0,691萬7,013元」（見原審卷一
    第36頁），會計師財務報告亦有記載：「如財務報表附註之
    說明，抗告人108年1月1日至12月31日淨損失為406,917,013
    元，短期借款及一年內到期之長期借款共1,135,384,581元
    ，且超過流動資產101,560,284元，且已有借款違約之情事
    ，該案情形顯示抗告人繼續經營能力存有重大不確定性」等
    語（見原審卷一第31頁），可見抗告人之經營確有令股東產
    生疑慮之處，公司經營業務既具有持續性與不可分割性，有
    關公司之業務帳目及財產情形，性質上難以明確強予割裂區
    分，是原裁定認定檢查人得檢查108年7月2日至同年12月31
    日之完整檢查業務帳目、財產情形，當認有其必要性，並得
    以保護少數股東，強化公司治理、投資人保護機制，符合少
    數股東對於抗告人經營及監督客觀上合理必要範圍，抗告人
    仍稱此部分欠缺必要性，應非可採。
　㈦末查原裁定已考量張學志會計師之學經歷與意願，兩造就選
    派其為檢查人亦無意見，則原裁定選派張學志會計師為抗告
    人之檢查人，應屬適當。 
四、綜上所述，相對人為本件選派檢查人之聲請，核屬有據，抗
    告意旨指摘原裁定不當，請求予以廢棄，為無理由，應予駁
    回。
五、據上論結，本件抗告為無理由，依非訟事件法第46條、第21
    條第2項、第24條第1項，民事訴訟法第495條之1第1項、第4
    49條第1項、第95條、第78條，裁定如主文。
中　　華　　民　　國　　111 　年　　5 　　月　　31 　日
　　　　　　　　　民事第一庭  審判長法  官  蔣志宗
　　　　　　　　　　　　　　　　　　法  官  韓靜宜
　　　　　　　　　　　　　　　　　　法　官　葉晨暘
以上正本係照原本作成。　
如不服本裁定應於送達後10日內向本院提出再為抗告狀（並按他
造當事人之人數附繕本），並繳納再為抗告之費用新臺幣1,000
元。
再為抗告僅得以適用法規顯有錯誤為理由，並應委任律師為代理
人。
附註：
再為抗告人之配偶、三親等內之血親、二親等內之姻親，或再為
抗告人為法人、中央或地方機關時，其所屬專任人員具有律師資
格並經法院認適當者，亦得為第三審代理人。
再為抗告人或其法定代理人具有律師資格者及前項情形，應於提
出再為抗告或委任時釋明之　
中　　華　　民　　國　　111 　年　　5 　　月　　31　　日
                                   書記官  吳良美